【裁判字號】    97,交聲,157
【裁判日期】    970829
【裁判案由】    違反道路交通管理處罰條例聲明異議
【裁判全文】
臺灣苗栗地方法院交通事件裁定         97年度交聲字第157號
原處分機關  交通部公路總局新竹區監理所苗栗監理站
受處分人即
異  議  人  甲○○
上列異議人即受處分人因違反道路交通管理處罰條例案件，對於
原處分機關於民國97年7 月21日所為之竹監苗字第裁54-F000000
00號處分（原舉發案號：苗縣警交字第F00000000 號）聲明異議
，本院裁定如下：
    主  文
異議駁回。
    理  由
一、按汽車駕駛人，行經有燈光號誌管制之交岔路口闖紅燈，處
    新臺幣（下同）1,800元以上5,400元以下罰鍰，又汽車駕駛
    人，有違反道路交通管理處罰條例第53條情形者，除依原條
    款處罰鍰外，並記違規點數3 點，道路交通管理處罰條例第
    53條第1 項、第63條第1 項第3 款，分別定有明文。
二、原處分意旨略以：異議人即受處分人甲○○於民國97年5 月
    22日9 時32分許，騎乘車牌號碼005-CQP 號重型機車行經苗
    栗縣頭份鎮○○路與建國路二段口處，為苗栗縣警察局交通
    警察隊警員攔停舉發「闖紅燈（直行、號誌正常）」違規。
    嗣異議人於舉發通知單所載期限內到案申訴，經原處分機關
    函請原舉發單位查覆後，仍認異議人有上開違規行為明確，
    乃依道路交通管理處罰條例第53條第1 項、第63條第1 項第
    3 款暨違反道路交通管理事件統一裁罰基準及處理細則第41
    條第4 項規定，裁處異議人罰鍰1,800 元，並記違規點數3
    點，原處分並無不法等語。
三、異議意旨略以：異議人行經頭份鎮○○路右轉經中央路，當
    時中央路是紅燈，我從德建路右轉是綠燈；後警員要我的駕
    照及行照，不知寫什麼，即叫我簽名，我拒簽；當時警員也
    許認為我是走中央路，因此認知有錯，爰向法院提出聲明異
    議，請求撤銷原處分等語。
四、經查：
（一）異議人在上揭時、地，騎乘車號005-CQP 號重型機車為警
      攔停之事實，有原舉發單位即苗栗縣警察局舉發違反道路
      交通管理事件通知單及苗栗縣警察局97年6 月30日苗警交
      字第0970026344號函各1份在卷足憑。
（二）次依證人即舉發本件違規之苗栗縣警察局交通警察隊小隊
      長丁鴻榮，於97年8 月14日本院調查時具結證稱：「異議
      人是從建德路右轉直行中央路往頭份方向，在建國路二段
      與中央路口時，號誌燈下面有紅燈停等線及機車停等區，
      而異議人在該處沒有停車」、「（異議人闖的是哪一個紅
      燈？）中央路與建國路二段口」、「（異議人的機車在紅
      燈時，有無過了停等區及停止線）完全沒有停，就直行過
      來」、「（有無可能當時是黃燈，而你看到才是紅燈？）
      距離很近，所以不可能看錯，攔停時有告訴他闖紅燈，他
      還要求我們，因他年紀大不要開單」、「（你看到異議人
      違規之位置有多遠？）20公尺左右」、「（當時有無其他
      車輛？）直線過來只有他一部車」、「（有無看錯車輛或
      燈號？）都不可能，因距離不遠，我們攔停地點與燈號距
      離不遠，燈號很清楚」等語，有上開日期之訊問筆錄在卷
      可參，並有證人庭呈之手繪現場圖1 份及照片5 張可資佐
      證。衡諸證人丁鴻榮係依法執行公務之人員，與異議人素
      不相識，並無宿怨，亦無仇隙，應無甘冒自身觸犯偽證罪
      之風險而設詞誣攀之理，故其證言應堪採信。
（三）異議人雖又辯稱警員舉發位置不對云云，並提出照片2 張
      為證，惟異議人如何為警舉發攔停之過程，業據證人丁鴻
      榮結證甚詳，已如前述，而異議人於本院指稱當時是在建
      德路上，右轉中央路到郵局等語，經核與其所提出之照片
      上所註記「德義路的斑馬線」（見本院卷第31頁照片）、
      「德建路」、「從我家到此德義路‧‧」（見本院卷第32
      頁照片）等關於記載道路名稱之字樣均不相符，則異議人
      對於本件騎車行駛及為警舉發道路位置之陳述，即有可疑
      ，是異議人上開所辯，不足採信。
（四）另交通警員掣單舉發違反道路交通管理處罰條例所列之違
      規事實，本質上為行政處分，係公務員基於職務上權力，
      依法就特定之具體事件所為具公法上效果之單方行政行為
      ，基於公務員為公法上行為具有公信力之原則，該行政處
      分當可被推定為有效。且本件查無任何證據足資證明執勤
      員警有何捏造事實違法取締之不法情事，而異議人亦未就
      執勤員警之舉發如何有誤，提出相關證據以供本院調查，
      則執勤員警本其維護交通秩序、安全職責所為之舉發，自
      應受到合法、正確之推定。異議人所為之指摘，經核並無
      依據。據此，異議人有於上述時、地駕車行經有燈光號誌
      管制之交岔路口闖紅燈行為，且經合法舉發一事應堪認定
      ，本件事證明確，應依法論科。
（五）又違反道路交通管理事件舉發通知單本係用以通知被舉發
      人交通違規之事實，若警員當場舉發時已告知被舉發人其
      違規事實，自生通知之效力，不因被舉發人嗣後拒絕簽收
      舉發通知單而異其效果，此觀違反道路交通管理事件統一
      裁罰基準及處理細則第11條第1 項第1 款「拒絕簽章者，
      仍應將通知聯交付該駕駛人或行為人收受，並記明其事由
      及交付之時間；拒絕收受者，應告知其應到案時間及處所
      ，並記明事由與告知事項，視為已收受」之規定自明。關
      於本件異議人是否已合法收受上開舉發通知單一節，依卷
      附舉發通知單，員警除記載「拒簽收」字樣外，並有其他
      後續處理程序之相關註記，即異議人已經員警告知到案日
      期及到案處所，有該通知單可稽，本件已生通知之效力，
      無礙其違規事實之成立，附此敘明。
五、綜上所述，本件異議人既有上開闖紅燈之違規行為，原處分
    機關依道路交通管理處罰條例第53條第1 項、第63條第1 項
    第3 款之規定及違反道路交通管理事件統一裁罰基準表，裁
    處異議人罰鍰1,800 元，並記違規點數3 點，核無違法或不
    當之情事，聲明異議意旨僅執前詞，任意指摘原處分，並無
    理由，應予駁回。
六、據上論斷，應依道路交通案件處理辦法第19條，裁定如主文
    。
中    華    民    國    97    年    8     月    29    日
                  交通法庭  法  官  林 卉 聆
以上正本證明與原本無異。
如不服本裁定，應於裁定送達後5 日內向本院提出抗告狀。
                            書記官  楊 慧 萍
中    華    民    國    97    年    8     月    29    日


司法院資訊處製作；財團法人民間司法改革基金會備份。
